【裁判字號】    88,重訴,108
【裁判日期】    890125
【裁判案由】    侵權行為損害賠償
【裁判全文】
臺灣高等法院民事判決                            八十八年度重訴字第一○八號
    原      告  戊○○
                乙○○
                丙○○
    兼右一人之
    訴訟代理人  丁○○○   住台北市松山區○○○路○段五三巷十弄二一號之二
    被      告  甲○○      住台北市○○○路○段八十九巷十五弄四號
右當事人間因過失致死事件，原告提起刑事附帶民事訴訟，請求侵權行為損害賠償，
經刑事庭移送前來，本院判決如左︰
    主    文
被告應給付原告丁○○○、丙○○各新臺幣仟貳佰元、給付原告戊○○、乙○○各
新台幣拾貳萬貳仟元，及均自民國八十八年十月二十一日起至清償日止，按年息百
分之五計算之利息。
原告其餘之訴駁回。
訴訟費用由被告負擔十分之一，餘由原告負擔。
原告假執行之聲請駁回。
    事  實
甲、原告方面：
一、聲明：
  (一)被告應給付原告丙○○新臺幣（下同）一百五十萬元、丁○○○二百萬元、戊○
    ○二百零四萬五千五百元、乙○○一百五十萬元及自起訴狀繕本送達被告之翌日
    起至清償日止，按年息百分之五計算之利息。
  (二)並願供擔保聲請宣告假執行。
二、陳述：
  (一)緣被告甲○○於民國八十八年四月十八日上午八時四十五分許，騎乘車牌號碼Ｃ
    ＧＺ－一七六號重型機車，沿臺北市○○○路西側慢車道由北往南方向行駛，途
    經敦化北路與長春路之交岔路口，本應注意減速慢行及車前狀況，隨時採取必要
    安全措施，且依當時客觀情形判斷，並無不能注意之情事，竟疏未注意，未依規
    定減速慢行，反貿然前進，迨見被害人游茂樹騎乘腳踏車由西向東行駛時，因速
    度過快，剎車不及而撞上游茂樹腳踏車後車輪，致游茂樹倒地，顱內嚴重出血，
    經送醫後不治死亡。
  (二)按駕駛人行近行人穿越道時應減速慢行及注意車前狀況，隨時採取必要之安全措
    施，此於道路交通安全規則第一百零三條、第九十四條第三項定有明文。經查，
    肇事當時，被告並無不能注意之情事，竟疏於注意，貿然前進，因剎車不及而撞
    及被害人游茂樹所騎乘之腳踏車，致游茂樹死亡，被告自應依民法第一百八十四
    條之規定，負侵權行為損害賠償責任。原告因被害人游茂樹死亡請求之賠償金額
    ，說明如下：
  1.喪葬費用部分：
    依民法第一百九十二條規定：「不法侵害他人致死者，對於支出殯葬費之人，亦
    應負損害賠償責任。」原告戊○○為被害人游茂樹支出喪葬費用五十四萬五千五
    百元，被告應就上述金額負損害賠償責任。
  2.精神慰撫金部分：
    按「不法侵害他人致死者，被害人之父、母、子、女及配偶，雖非財產上之損害
    ，亦得請求賠償相當之金額」民法第一百九十四條有明文規定。查原告丙○○為
    被害人游茂樹之母親，而被害人游茂樹係長子，深受母親寵愛，亦事母至孝，每
    月必匯寄生活費及醫藥費給其母。原告丁○○○為被害人游茂樹之妻子，原冀望
    在被害人退休後共渡餘生。原告戊○○、乙○○則為被害人游茂樹之子。四人因
    至親突遭橫禍，內心受有極大之痛苦，故依上開規定，請求被告甲○○分別給付
    原告丙○○一百五十萬元、原告丁○○○二百萬元、以及原告戊○○、乙○○各
    一百五十萬元之精神慰撫金。
三、證據：提出：(一)喪葬費用相關明細表及收據各一件、(二)戶籍謄本四件、(三)被害人
    游茂樹之在職證明一件及扣繳憑單二件(以上均影本)為證。
乙、被告方面：
一、聲明：
  (一)原告之訴及假執行之聲請均駁回。
  (二)訴訟費用由原告負擔。
二、陳述：
  (一)承認擦撞被害人游茂樹致死之事實，但已道義賠償一百二十三萬元。被告收入不
    豐，雙親年邁，妻子照顧岳母洗腎，無法工作，實無資力可以賠償。
  (二)本件車禍被害人亦有過失，應予相抵。
三、證據：提出：(一)診斷證明書一件、(二)被告之薪資明細表正本一件為證。
丙、本院依職權向台灣台北地方法院檢察署函調八十八年度偵字第九三二四號甲○○
    過失致死案全卷。
    理    由
一、原告起訴主張：被告甲○○於八十八年四月十八日上午八時四十五分許，騎乘機
    車，經敦化北路與長春路慢車道之交岔路口，疏未注意，未依規定減速慢行，貿
    然前進，迨見被害人游茂樹騎乘腳踏車由西向東行駛時，因速度過快，剎車不及
    而撞上被害人游茂樹腳踏車後車輪，被害人游茂樹因而倒地，經送醫後不治死亡
    ，依當時客觀情形判斷，被告甲○○並無不能注意之情事，故應依民法第一百八
    十四條負侵權行為損害賠償責任。原告等分別為被害人游茂樹之母親、配偶及子
    女，因至親死亡受有極大之痛苦，爰依民法第一百九十四條各請求如聲明所示之
    慰撫金，另原告戊○○支出喪葬費用五十四萬五千五百元，並依民法第一百九十
    二條請求賠償等語。被告則以雖有擦撞被害人游茂樹致死，惟已道義賠償一百二
    十三萬三元，被告資力不豐，無法賠償，況被害人亦有過失，應予相抵等語，資
    為抗辯。
二、本件原告主張：被告於八十八年四月十八日上午八時四十五分許，騎乘機車，經
    敦化北路與長春路之交岔路口，疏未注意，未依規定減速慢行，貿然前進，因速
    度過快，剎車不及而撞上被害人游茂樹腳踏車後車輪，被害人游茂樹因而倒地，
    經送醫後不治死亡，依當時客觀情形判斷，被告並無不能注意之情事，係有過失
    之事實，為被告所不否認，被告因前開過失致人於死行為，為本院刑事庭審理終
    結判決有罪確定在案，經本院依職權調取前開八十八年上易字第四一三號刑事案
    卷，核閱無訛，並有刑事判決在卷可稽。是原告等主張被害人游茂樹係因本件車
    禍死亡，其死亡與被告之過失行為並有相當因果關係，被告有過失責任，堪認為
    真實。
三、按因故意或過失，不法侵害他人之權利者，負損害賠償責任；不法侵害他人致死
    者，對於支出殯葬費之人，亦應負損害賠償責任。又不法侵害他人致死者，被害
    人之父母、子女及配偶，雖非財產上之損害，亦得請求賠償相當之金額，民法第
    一百八十四條第一項前段、第一百九十二條第一項、第一百九十四條分別定有明
    文。本件被告因過失致游茂樹死亡，如前所述，原告丙○○、丁○○○、戊○○
    、乙○○分別係游茂樹之母親、配偶、子女，並據原告提出戶籍謄本四件附卷可
    按，則原告等請求被告被賠償殯喪費、精神慰藉金等損害，即屬有據。
四、按損害之發生或擴大，被害人與有過失者，法院得減輕賠償金額或免除之，民法
    第二百十七條定有明文。查被告甲○○騎乘機車，行經交岔路口，疏未注意警戒
    前方，並依規定減速慢行，致撞上被害人游茂樹腳踏車後車輪，固為肇事原因，
    惟被告係綠燈通行，且已過交岔路口，被害人游茂樹於案發地點綠燈橫越長春路
    ，以致遭被告衝撞後兩人機車及腳踏車頭部均朝向東南方，此有道路交通事故調
    查報告表在刑事卷可按，並經現場處理之警員黃豐文、楊宗賢在偵查中到庭結證
    在卷，並亦草繪現場位置圖附卷可稽。本院刑事庭審理結果亦認被害人亦與有過
    失，並有卷附刑事判決所載可按，被告抗辯本件車禍之發生被害人游茂樹亦與有
    過失一節，尚堪採取。本院依兩人前開過失之程度，認被告與被害人之過失責任
    ，被告應負擔之責任為五分之四，被害人負擔五分之一為適當。是本件前開損害
    賠償金額自應依此比例相抵。又被告已為本件肇事責任支付原告一百二十三萬元
    ，該賠償款並經原告先行支應喪葬費後，餘款由原告丙○○、丁○○○平均分配
    等事實，亦為原告等所承認，此部分已付之款項，自應依前開項目扣除。
五、茲就原告請求之金額審酌如下：
  (一)關於殯葬費用部分：原告戊○○主張為安葬被害人，支出殯葬費用計五十四萬五
    千五百元，有原告提出之殯葬費明細及收據各紙附卷可稽，被告對原告所提出之
    證據及數額，均不爭執，原告此部分主張主張，堪予採信。依上開過失相抵之比
    例，被告應負擔之喪葬費金額為四十三萬六千四百元 (算式：0000000×4/5=436
    400元)。查被告已支付一百二十三萬元，如前所述，自應扣抵，是扣除後原告戊
    ○○已無喪葬費可資請求，(算式：0000000-000000=793600元) 。且扣抵後所餘
    之七十九萬三千六百元，依原告之主張係由原告丙○○、丁○○○分配，則兩個
    各分配得款為三十九萬六千八百元(算式：793600×1/2=396800元)。
  (二)精神慰藉金部分：被害人游茂樹係原告丁○○○之配偶、原告丙○○之子、原告
    戊○○、乙○○之父，原告等分別遽失至親配偶、親子及父親，精神上自受有極
    大之痛苦，渠等依法請求精神慰藉金，自有理由。本院斟酌原告丙○○八十歲、
    丁○○○六十一歲，兩人均無業，丙○○居住台中，被害人游茂樹生前與丁○○
    ○同住。原告戊○○、乙○○均高中畢業，已成年，各自在外獨立，並分別任職
    電腦公司及建設公司、每月薪資分別為三萬元及三萬五千元，戊○○、乙○○各
    有房屋一棟。被告高職畢業，在保全公司上班，每月薪資三萬元，以及原告等所
    受痛苦程度及兩造之身分、地位等情，認原告丁○○○、丙○○之慰藉金各以五
    十萬元、原告戊○○、乙○○之精神慰藉金各以四十萬元為正當。依前述過失相
    抵之比例，被告應賠償原告丙○○、丁○○○各為四十萬元   (算式：500000×
    +4/5 = 400000元)。又原告丙○○、丁○○○已各自被告支付之賠償款中分配三
    十九萬六千八百元，已如前述。經扣除結果原告丙○○、丁○○○各得以請求之
    慰藉金為三千二百元 (算式：00000-000000 =3200元）。原告戊○○、乙○○得
    請求之金額則各為三十二萬元 (算式：400000×+4/5 =320000元)。
六、綜上所述，本件原告丁○○○、丙○○各尚得請求之金額為慰藉金三千二百元，
    原告戊○○、乙○○各尚得請求之金額為慰藉金三十二萬元。從而，原告丁○○
    ○、丙○○、戊○○、乙○○依序在三千二百元、三千二百元、三十二萬元、三
    十二萬元及均自起訴狀繕本送達之翌日  (即八十八年十月二十一日)起，至清償
    日止按年息百分之五計算之法定遲延利息，即屬正當，應予准許。超過上開部分
    之請求，均非正當，應予駁回。
七、原告陳明願供擔保，聲請宣告假執行，經核其勝訴部分，金額未逾新台幣九十萬
    元，不得上訴最高法院，一經本院判決即告確定，自毋庸為假執行之宣告，原告
    此部分假執行之聲請，應予駁回。其餘假執行之聲請，因訴之駁回失所附麗，亦
    不予准許。
據上論結：本件原告之訴，為一部有理由，一部無理由，依民事訴訟法第第七十九條
但書、第八十五條第一項，判決如主文。
中      華      民      國    八十九    年      一      月    二十五    日
                                臺灣高等法院民事第十五庭
                                    審判長法  官  陳  昆  煇
                                          法  官  蔡    燉
                                          法  官  何  菁  莪
右正本係照原本作成。
原告如不服本判決，應於收受送達後二十日內向本院提出上訴書狀，其未表明上訴理
由者，並應於提出上訴後二十日內向本院補提理由書狀（均須按他造當事人之人數附
繕本）。
被告不得上訴。
中      華      民      國    八十九    年      一      月     二十七   日
                                          書記官  明  祖  全


司法院資訊處製作；財團法人民間司法改革基金會備份。
